臺灣高等法院臺中分院刑事判決　　　　　　　　　九十一年度交上易字第七二一號
　　上　訴　人　乙○○
　　即　被　告
　　選任辯護人　蔡榮宸
右上訴人因過失致死案件，不服台灣台中地方法院九十年度交易字第二０四號中華民
國九十一年三月十三日第一審判決（起訴案號：台灣台中地方法院檢察署九十年度偵
字第五一二九號），提起上訴，本院判決如左：
      主  文
上訴駁回。
      事  實
一、乙○○於民國九十年三月四日二時四十五分許，駕駛車號Ｌ七─五七五六號自用
    小客車，沿台中縣霧峰鄉美群橋旁之防汛道路由西向行駛，行至該路與錦州路之
    交岔路口時，其車道號誌為閃光紅燈，原應注意車輛行經交岔路口時，其行進應
    遵守燈光號誌。如車道號誌為閃光紅燈時，車輛應減速接近，先停於交岔路口前
    ，讓幹道車優先通過後，認為安全時方得續行。而依當時情形為夜間有燈光、路
    面乾燥無缺陷、無障礙物、視距良好等情況，並無不能注意之情事，竟疏未注意
    遵守上開規定，以時速約三十公里之時速懵懂前進，適林富山騎乘車號ＨＦ八─
    七五七號重型機車，沿錦州路由南往北方向行駛，亦未注意車前狀況，謹慎行駛
    ，而與乙○○之自用小客車左前側撞擊，林富山因而人車倒地，並因頭部外傷、
    顱腦損傷而死亡。乙○○於肇事後，犯罪偵查機關未發覺前，主動向到場處理之
    警員陳益清告知其為肇事之人，自首而接受裁判。
二、案經台中縣警察局霧峰分局報請臺灣台中地方法院檢察署檢察官相驗後自動檢舉
    簽分偵案偵查起訴。
    理  由
一、訊據上訴人即被告乙○○（下稱被告）固坦承於上開時地駕車與被害人林富山所
    騎機車發生碰撞，並因而致林富山死亡之事實，但辯稱：伊所駕小客車於肇事後
    ，車輛左側車頭葉子板嚴重凹陷、方向燈掉落。引擎蓋左側變形、左側車頭保險
    桿破裂、右側擋風玻璃破裂。被害人則往其行進方向衝出十餘公尺落於橋上，其
    鞋子再向前落。可見係被害人高速衝撞被告車輛，並非被告撞擊被害人。被告確
    實察看左右來車，確認車況安全後始緩慢通過路口。被害人之錦州路燈號係閃光
    黃燈，被害人應減速漫行，注意車前狀況，被害人並未遵守規定，反而高速行駛
    ，且被害人當時疑酒後駕車未戴安全帽。本件撞擊點在被害人應行駛車道之對向
    車道，顯示被害人超越分向限制線，駛入來車道，被害人與有過失甚明。另事故
    之交岔路口左方即被害人之來車方向有一「新希望村」之大型招牌橫立於錦州路
    之馬路上，妨礙被告之視線。被害人所行駛之錦州路為一彎曲之道路，被告難予
    知悉左方是否有來車。被告於事故發生後，即積極與被害人家屬商談賠償事誼，
    因被害人家屬要求之數額過高，被告無法附擔，致無法和解，並非被告無意和解
    。原審法院量刑過重，請撤銷從輕量處云云。
二、經查，被告於偵查中，除自承於右揭時地發生車禍外，並供承：伊開小客車沿防
    汎道路由東往西至錦州路交岔路口時，看到被害人時距十公尺，被害人由伊左側
    騎過來，伊往右閃避不及撞到被害人。當時時速約三、四十公里等語（見相驗卷
    宗九十年三月六日訊問筆錄）。足認被告行經肇事路口並未「停車再開」。此外
    ，復有道路交通事故調查報告表一件、現場照片八幀在卷足證，又被害人林富山
    確因本件車禍致頭部外傷、顱腦損害而死亡之事實，亦經本檢察官督同檢驗員相
    驗明確，製有相驗屍體證明書、驗斷書、勘驗筆錄附卷可稽。
三、證人即處理現場之警員陳益清於原審證稱：現場有安全帽；無法判斷被害人逆向
    行駛（見原審卷第三七頁）。又依澄清醫院出具之診斷証明書，被害人於九十年
    三月四日至該院急診時，血中酒精濃度為小於十ｍｇ／ｄｌ，低於正常值之五十
    ｍｇ／ｄｌ（見原卷第五十四頁），足認被害人有戴安全帽，亦未飲酒。又依現
    場圖顯示，肇事後，被告之小客車停於防汎道路其車道之右側，已過路口，車後
    留有剎車痕兩道，一道長三點八公尺，一道長六點四公尺（依一艘公路汽車煞車
    距離、行車速度對照表，時速約為三十公里）；剎車痕起點近交岔路口中心。足
    認被告駕駛小客車行經其號誌為閃光紅燈之肇事交岔路口，並未停車讓被害人先
    行，仍以三十公里之時速前行，致與適時駛至之被害人機車互撞。是上開被告所
    為之辯解，均難採信。證人林正賢於原審證稱：伊感覺被告車速大概三、四十公
    里，在路口閃光紅燈，速度有慢下來，到底多慢不清楚，但沒有停下來等語（見
    原審卷第三五頁），不能證明被告有停車再開。
四、按閃光紅燈表示「停車再開」，車輛應減速接近，先停於交岔路口前，讓幹道車
    優先通過後，認為安全時方得續行，道路交通標誌標線號誌設置規則第二百十一
    條定有明文。本件被告駕駛小客車行經其行車車道號誌為閃光紅燈之交岔路口，
    原應注意依上開規定駕車，依其情形，又非不能注意，竟疏未注意遵守上開規則
    而肇致本件車禍，其應有過失自明。而本件車禍經送請鑑定及覆議結果，亦均認
    為被告駕駛自小客車未注意車前情況謹慎行駛，未停讓幹線道車先行，為肇事主
    因，此有台灣省台中縣區車輛行車事故鑑定委員會九十年九月六日中縣鑑字第九
    ００三六一號函附鑑定意見書、台灣省車輛行車事故覆議鑑定委員會九十年十二
    月十一日府覆議字第九０二三四０號函在卷可憑。雖然前開鑑定書同時認定被害
    人駕駛重機車未注意車前情況謹慎行駛，為肇事次因，惟此為被害人與有過失之
    問題，並不能以此解免被告之過失，且被告之過失與被害人林富山之死亡間亦有
    相當因果關係，本件事證已明，被告之犯行應堪認定。
五、核被告所為，係犯刑法第二百七十六條第一項之過失致死罪，被告於肇事後，犯
    罪偵查機關未發覺前，主動向到場處理之警員陳益清告知其為肇事之人，並坦承
    犯行接受裁判，業經證人陳益清於原審法院證述明確，為對於未發覺之罪，自首
    而接受裁判，應依刑法第六十二條前段規定減輕其刑。原審法院審酌被告過失程
    度之輕重、被告肇事後態度、及肇事後迄未與被害人家屬達成民事和解等一切情
    狀，量處有期徒刑十月，認事用法並無違誤，量刑亦屬妥適。被告上訴意旨仍執
    前詞，指摘原審判決不當，其上訴為無理由，應予駁回。
據上論結，應依刑事訴訟法第三百六十八條，判決如主文。
本案經檢察官甲○○到庭執行職務。
中      華      民      國      九十一      年    六    月    二十七    日
                                     臺灣高等法院臺中分院刑事第九庭
                                         　審判長法  官　陳  筱  珮
                                                 法　官  康  應  龍
                                               　法　官　趙  春  碧
右正本證明與原本無異。
不得上訴。
                                                 書記官  陳  文  琴
中      華      民      國　  九十一     年      六       月   二十八   日
附錄論罪科刑法條
刑法第二百七十六條第一項
    因過失致人於死者，處二年以下有期徒刑、拘役或二千元以下罰金。
                                                                        Ａ
